臺灣臺中地方法院刑事判決
111年度交易字第1475號
公  訴  人  臺灣臺中地方檢察署檢察官
被      告  黃義竣



上列被告因過失傷害案件，經檢察官提起公訴（111年度偵字第2
7470號），本院判決如下：
    主    文
黃義竣犯過失傷害罪，處拘役參拾日，如易科罰金，以新臺幣壹
仟元折算壹日。
    犯罪事實
一、黃義竣（所涉肇事逃逸部分，另由檢察官為不起訴處分）係
    臺中汽車客運股份有限公司(下稱臺中客運)之營業大客車司
    機，於民國111年5月8日17時18分許(起訴書雖載為17時23分
    許，惟依公車內行車紀錄器翻拍照片顯示時間係17時18分許
    ，故應予更正)，駕駛車牌號碼000-0000號營業大客車（臺
    中客運101號公車），沿臺中市烏日區中山路3段往彰化方向
    行駛，行經臺中市○○區○○路0段000號前之公車站，在該站停
    靠時，本應注意駕駛公車停靠時，應確認乘客上下車完畢始
    能關閉車門及起駛，竟疏未注意及此，於乘客王佳銳欲從後
    門在該站下車之際，旋即關閉後門並起步駕車前進，王佳銳
    亦因疏未注意，未示意欲下車，於後門尚未關上之際即貿然
    跳車，致使王佳銳因而重心不穩，摔倒在地而受有雙手及雙
    膝擦傷之傷害，嗣經王佳銳報警處理，為警循線通知黃義竣
    到場說明，而查悉上情。
二、案經王佳銳訴由臺中市政府警察局烏日分局報告臺灣臺中地
    方檢察署檢察官偵查起訴。
    理    由
一、本判決認定事實所引用之被告以外之人於審判外之言詞或書
    面證據等供述證據，檢察官、被告均未爭執證據能力，復經
    本庭審酌認該等證據之作成無違法、不當或顯不可信之情況
    ，依刑事訴訟法第159條之5規定，均有證據能力；又本案認
    定事實引用之卷內其餘非供述證據，並無證據證明係公務員
    違背法定程序取得，依同法第158條之4規定反面解釋，亦均
    有證據能力。
二、認定犯罪事實所憑證據及理由
    訊據被告黃義竣矢口否認有何過失傷害犯行，辯稱:伊關車
    門的時候沒有人說要下車，亦不知道告訴人從門縫跳下車，
    伊沒有過失云云。惟按「行為人雖非故意，但按其情節應注
    意，並能注意，而不注意者，為過失」，刑法第14條第1項
    定有明文。查被告為台中客運之營業大客車司機乙節，為被
    告所供認(見偵卷P37)，是其既以駕駛營業大客車為業，於
    駕駛營業大客車停靠時，為使乘客安全上下車，自負有確認
    乘客上下車完畢始能關閉車門及起駛之業務上注意義務，乃
    屬當然;而被告於111年5月8日17時18分44秒許，駕駛上開營
    業大客車載乘告訴人王佳銳，在上開地點停靠時，於同日17
    時18分51秒許開啟前後車門供乘客下車後，告訴人即開始走
    向後門，並於同日17時18分53秒許走至後門處，且於同日17
    時18分57秒許刷卡欲下車，但被告則於同日17時18分57秒許
    告訴人刷卡欲下車之同時，按鍵關門，致告訴人見車門將關
    閉，遂於同日17時19分1秒許貿然倉促跳下車，被告並於同
    日17時19分2秒許起步行駛，致使告訴人因而重心不穩摔倒
    在地，受有上開傷害等情，有告訴人於警詢時及偵查中之指
    證可按(見偵卷P39至40、P25至27、他卷P9至10)，並有臺中
    市政府警察局道路交通事故初步分析研判表、道路交通事故
    現場圖、道路交通事故調查報告表（一）、（二）、臺中市
    政府警察局交通事故補充資料表、臺中市政府警察局A1A2類
    交通事故攝影蒐證檢視表、現場照片及受傷照片、監視器翻
    拍照片、公車內行車紀錄器翻拍照片、林新醫療社團法人烏
    日林新醫院診斷證明書附卷可佐(見偵卷P29、P31、P33至35
    、P41、P43、P45至55、P57至61、P65至71、P73)，足見被
    告確有未確認告訴人下車完畢即關閉車門及起駛之行為，並
    造成告訴人下車跌倒而受有上開傷害;再依公車內行車紀錄
    器翻拍照片(見偵卷P65至71)，於告訴人開始走至後門欲下
    車，迄至其貿然倉促跳下車前，亦無確切情事足以使被告不
    能察覺告訴人欲下車乙事之情形，是被告既負有確認乘客上
    下車完畢始能關閉車門及起駛之注意義務，仍在無不能注意
    之情形下，未盡其該注意義務即關閉車門及起駛，致使告訴
    人下車跌倒而受有上開傷害，堪認被告具有未盡上開注意義
    務之過失行為，且其過失行為與告訴人所受上開傷害間亦具
    相當因果關係，其所為已成立過失傷害犯行。至告訴人未向
    被告示意下車即貿然下車乙事，核僅係民事上與有過失問題
    ，無從因此反證被告並無未盡上開注意義務之過失行為，是
    被告以告訴人未示意下車為由，抗辯並無過失之情，顯係卸
    責之詞，不足為採。是本案事證明確，被告上開犯行堪予認
    定，應依法論罪科刑。 
三、論罪科刑
(一)核被告黃義竣所為，係犯刑法第284條前段之過失傷害罪。
(二)爰以被告之責任為基礎，審酌：1.被告未盡業務上注意義務
    ，以上開過失行為造成告訴人受有上開傷害，所為應予非難
    。2.被告否認過失行為，並因賠償金額認知差距而未能與告
    訴人和解之犯後態度。3.被告自陳之智識程度、家庭經濟狀
    況（見本院卷P59）暨告訴人所受傷勢、過失責任比例等一
    切情狀，量處如主文所示之刑，並諭知易科罰金之折算標準
    。至被告雖請求為緩刑宣告，惟被告迄未能與告訴人和解或
    賠償告訴人所受損害，倘對被告為緩刑宣告，對告訴人而言
    自非公平，是被告請求為緩刑宣告，尚非適當，為屬無據，
    附此敘明。
據上論斷，應依刑事訴訟法第299條第1項前段，刑法第284條前
段、第41條第1項前段，刑法施行法第1條之1第1項，判決如主文
。
本案經檢察官陳旻源提起公訴，檢察官劉世豪到庭執行職務。
中　　華　　民　　國　　111 　年　　12　　月　　15　　日
                  刑事第一庭    法  官  王振佑
以上正本證明與原本無異。
如不服本判決應於收受判決後20日內向本院提出上訴書狀，並應
敘述具體理由；其未敘述上訴理由者，應於上訴期間屆滿後20日
內向本院補提理由書（均須按他造當事人之人數附繕本）「切勿
逕送上級法院」。
                                書記官  王淑燕
中　　華　　民　　國　　111 　年　　12　　月　　15　　日
附錄論罪科刑法條:
刑法第284條
因過失傷害人者，處 1 年以下有期徒刑、拘役或 10 萬元以下
罰金；致重傷者，處 3 年以下有期徒刑、拘役或 30 萬元以下
罰金。